臺灣高雄地方法院刑事判決　　　　　　 94年度交訴字第156號
公　訴　人　臺灣高雄地方法院檢察署檢察官
被　　　告　丙○○
選任辯護人　吳賢明律師
　　　　　　王進勝律師
　　　　　　黃馨儀律師
上列被告因公共危險等案件，經檢察官提起公訴（94年度偵字第
15858 號），本院判決如下：
    主  文
丙○○駕駛動力交通工具肇事，致人受傷而逃逸，處有期徒刑拾
月。緩刑參年。
被訴過失傷害部分公訴不受理。
    事  實
一、丙○○考領有小客車駕駛執照，於民國94年06月03日下午5
    時10分許，駕駛車牌號碼ZL-5647 號自小客車，沿高雄市新
    興區○○○路由南往北方向行駛，途經高雄市○○○路11號
    公園停車場前，本應注意汽車在雙向二車道行駛時，在劃有
    分向限制線之路段，不得駛入來車之車道內，而當時雨剛停
    、柏油路面潮濕無缺陷，日間自然光線、道路無障礙物、視
    距良好等一切情狀，並無不能注意之情事，竟疏未注意謹慎
    駕駛，超車時貿然跨越分向限制線而駛入對向車道，適有丁○○騎乘車牌號碼KQ8-989 號重型機車，沿忠孝一路由南往
    北方自對向車道駛來，致丁○○見狀閃避不及而緊急煞車，
    致機車失控而滑行倒地，因而受有右肱骨粗隆骨折（起訴書
    誤載為左肱骨粗隆骨折）、右肘挫傷、擦傷等傷害（過失傷
    害部分，業經撤回告訴）。詎丙○○於肇事致丁○○受傷後
    ，竟未停車採取必要之救護措施，反另基於肇事逃逸之犯意
    ，任令丁○○倒臥在路中，逕自駕車駛離現場，適為駕駛自
    小客車行駛於丙○○汽車不遠處、相隔2 部自小客車距離之
    乙○○目睹上情，見丙○○駕車逃逸而跟隨在後，至七賢路
    口處，始記下該車之車牌號碼後告知丁○○，經丁○○家人
    報警循線查獲。
二、案經高雄市政府警察局新興分局報告臺灣高雄地方法院檢察
    署檢察官偵查起訴。
    理  由
甲、有罪部分：
壹、程序方面
(一)按「被告以外之人於審判外之言詞或書面陳述，除法律有規
    定者外，不得做為證據」、「被告以外之人於檢察事務官、
    司法警察官或司法警察調查中所為之陳述，與審判中不符時
    ，其先前之陳述具有較可信之特別情況，且為證明犯罪事實
    存否所必要者，得為證據」、「被告以外之人於審判外之陳
    述，雖不符前4 條之規定，而經當事人於審判程序同意作為
    證據，法院審酌該言詞陳述或書面陳述作成時之情況，認為
    適當者，亦得為證據。當事人、代理人或辯護人於法院調查
    證據時，知有第159 條第1 項不得為證據之情形，而未於言
    詞辯論終結前聲明異議者，視為有前項之同意」，刑事訴訟
    法第159 條、第159 條之2 、第159 條之5 分別定有明文。
    經查：證人即告訴人丁○○於警詢時證述，雖係審判外之陳
    述，因其陳述攸關被告是否涉及肇事逃逸犯行，且證人丁○○已於本院審理中翻異前供，並無替代性證詞可資取代，實
    有利用原陳述之必要性，應屬證明犯罪事實之存否所必要；
    本院衡酌證人丁○○於本件事發時，即當場接受警方訊問並
    製作筆錄，既記憶清晰深刻，尚無來自他方外部干擾或施壓
    情形，是其於警詢中陳述，應具有較可信之特別情況，又為
    證明本件是否成立犯罪所必要，依刑事訴訟法第159 條之2
    規定，自得為證據。
(二)被告以外之人於偵查中向檢察官所為陳述，除顯有不可信之
    情況者外，得為證據，同法第159 條之1 第2 項定有明文。
    偵查中對被告以外之人（包括證人、鑑定人、告訴人、被害
    人及共同被告等）所為之偵查筆錄，或被告以外之人向檢察
    官所提之書面陳述，性質上均屬傳聞證據。惟現階段刑事訴
    訟法規定檢察官代表國家偵查犯罪、實施公訴，依法其有訊
    問被告、證人及鑑定人之權，證人、鑑定人且須具結，而實
    務運作時，檢察官偵查中向被告以外之人所取得之陳述，原
    則上均能遵守法律規定，不致違法取供，其可信度極高，職
    是，被告以外之人前於偵查中已具結而為證述，除反對該項
    供述得具有證據能力之一方，已釋明「顯有不可信之情況」
    之理由外，不宜以該證人未能於審判中接受他造之反對詰問
    為由，即遽指該證人於偵查中之陳述不具證據能力。本件證
    人乙○○於檢察官偵查中所為之陳述（見94年度偵字第1585
    8 號卷第22、23頁），並無任何證據資料足認檢察官在偵查
    時有不法取供之情形，復無顯有不可信之情況，依上說明，
    其於偵查中之證言自均具有證據能力。
(三)卷附起訴書所指之「測繪交通事故現場圖」1 紙，經本院於
    審理中當庭更正為「臺灣高雄地方法院檢察署履勘筆錄附圖
    」，並向當事人及辯護人提示告以要旨且聽取表示意見後，
    當事人及辯護人均未對該書證證據能力之有無聲明異議，自
    應視為業經當事人及辯護人同意作為證據，且本院審酌該書
    證作成時之狀況，亦認為適當，則依刑事訴訟法第159 條之
    5 第2 項，亦有證據能力。又本件被告辯護人及檢察官除對
    證人丁○○、乙○○警詢筆錄之證據能力有爭執外，均對本
    院所提示其餘證據之證據能力均不爭執，本院審酌其餘各該
    證據作成之情況，認為適當，依刑事訴訟法第159 條之5得
    作為證據，合先敘明。
貳、實體方面
一、訊據被告丙○○固坦承於前揭時、地，駕駛上開自小客車，
    行經上開車禍肇事地點之事實，惟矢口否認有何肇事後逃逸
    之犯行，辯稱：伊沒有與丁○○發生擦撞，沒有注意到丁○○的機車倒地，是在伊經過事故現場後，從後視鏡看到丁○○的機車倒地，伊認為伊並非本件車禍之肇事者，因伊急忙
    回公司，所以就沒有停下來觀看，也沒有加速駛離現場云云
    。辯護人辯護意旨則以：丁○○摔倒並非被告車子跨越雙黃
    線侵入來車車道所造成的，且被告並沒有侵入車道，只是車
    輪有壓及雙黃線而已。丁○○亦不確定是否有發生碰撞，或
    是因為天雨路滑而跌倒，不能依此遽認與被告侵入車道有因
    果關係，且丁○○騎車經驗豐富，其看見被告侵入車道時，
    尚有2 部自小客車之距離，當有充裕的時間作煞停之準備，
    煞車也不會造成告訴人滑倒，而乙○○在檢察官訊問時之陳
    述，亦無法確實證明被告肇事，乙○○只是把車號記下來並
    沒有把他攔下來，如果被告要逃逸的話，就不會看到紅燈還
    停下來，況且本件係被告自己承認從後視鏡看到告訴人倒地
    ，被告也不確認是自己肇事，被告沒有故意要肇事逃逸的意
    思，縱然被告有肇事，其發現時顯然已離開現場，亦未刻意
    加速，其行為和肇事逃逸有間云云。經查：
(一)被告於前揭時地係駕駛上開自小客車，沿高雄市新興區○○○路由南往北方向行駛至高雄市○○○路11號公園停車場前
    ，而當時告訴人則係騎乘上開機車沿忠孝一路由南往北方自
    對向車道行駛至該處，被告貿然跨越分向限制線而駛入對向
    車道等情，業經被告供承在卷（見94年度偵字第15858 號卷
    第33頁、本院卷第9 頁），核與證人即現場目擊證人乙○○
    於偵查中、證人即上開自小客車上之乘客戊○○證述綦詳（
    見上開偵查卷第22頁、本院卷第51頁），復與告訴人丁○○
    於警詢及本院審理時證述情節大致相符，並有臺灣高雄地方
    法院檢察署履勘筆錄附圖1紙 在卷可稽。而告訴人於車禍發
    生後受有如事實欄所示之傷害乙節，亦有二聖醫院診斷證明
    書1紙附卷可證（見警卷第6頁），足徵被告此部分自白核與
    事實相符，應堪信為真實。
(二)證人乙○○亦於偵查中證稱：「我當時是駕駛自小客車，我
    與該臺肇事的自小客車間隔2 部自小客車，跟在該部自小客
    車之後，該自小客車欲超越前車，所以往左邊超車，超越雙
    黃線，隨即聽到機車在地面摩擦的聲音並沒有聽到碰撞聲，
    對方隨即駛回原車道，並且往右邊超車加速駛離現場，我警
    覺對方要肇事逃逸‧‧‧因為我前面2 臺自小客車都行駛在
    車道上沒有作任何超車動作，只有那臺白色自小客車有超車
    ，所以明顯是該臺自小客車肇事」等語明確（見上開偵查卷
    第22、23頁）；參以證人乙○○與告訴人及被告均無故舊情
    誼，亦無任何利害糾紛，當無任何設詞誣陷被告或迴護告訴
    人之動機。衡以常情，一般人突遇來車跨越車道逆向行駛，
    依人體自然反應為避免撞擊應會緊急煞車，從而，可推知本
    件事故係肇因於被告所駕駛之自小客車違規跨越分向限制線
    貿然駛入對向車道，致告訴人騎乘上開機車因閃避不及而緊
    急煞車，致機車失控而滑行倒地。被告及選任辯護人雖辯稱
    ，告訴人所騎乘之機車是否係被告跨越雙黃線侵入對向車道
    所致或係天雨路滑所造成云云，然事發後業據現場目擊證人
    乙○○證述綦詳，且被告亦稱有違規跨越雙黃線而駛入對向
    車道等語，與常理並不相悖，是以被告及其選任辯護人上開
    所辯，均係臨訟飾卸之詞，不足採信。
(三)按汽車在雙向二車道行駛時，在劃有分向限制線之路段，不
    得駛入來車車道內，道路交通安全規則第97條第2 款定有明
    文。被告為已考領駕照之駕駛人，對上開交通法規，誠難諉
    稱不知。又肇事當時雨剛停、柏油路面潮濕無缺陷，日間自
    然光線、道路無障礙物、視距良好，且依被告之智識、能力
    等情，亦無不能注意之情事，竟疏未注意謹慎駕駛，超車時
    貿然跨越分向限制線而駛入對向車道，致告訴人騎乘上開機
    車因閃避不及而緊急煞車，致機車失控而滑行倒地，肇致本
    件車禍事故，被告就本件車禍事故之發生，顯有過失。且告
    訴人亦因被告上開過失行為避煞不及而在緊急煞車後滑倒受
    傷，則被告上開過失行為與告訴人之傷害結果間自有相當因
    果關係，不因被告之上開自小客車並未直接撞擊告訴人之機
    車即得解免其過失責任。
(四)又按88年4 月21日增訂刑法第185 條之4 肇事致人死傷逃逸
    罪，係以處罰肇事後逃逸之駕駛人為目的，俾促使駕駛人於
    肇事後能對被害人即時救護，以減少死傷，是該罪之成立祇
    以行為人有駕駛動力交通工具肇事，致人死傷而逃逸之事實
    為已足，至行為人之肇事有否過失，則非所問，此有最高法
    院94年度臺上字第6090號判決參照，被告及辯護意旨雖以前
    揭情詞置辯否認有何肇事逃逸之情，然被告於本院審理時既
    供稱：「‧‧‧在我經過事故現場後，從後視鏡看到丁○○
    的機車倒地‧‧‧」等語，核與告訴人指訴及證人乙○○證
    述車禍發生之經過相符，依上開事證及前開說明，則被告既
    已見告訴人人車倒地，衡情應知悉是否有人有受傷之可能，
    並應下車查看及詢問告訴人之情況，縱使被告主觀上認為並
    無過失，亦無解於本條之罪責，被告於事發後卻不立即返回
    車禍現場對告訴人採取救護或其他必要措施並報警處理，即
    行駕車離去，其有肇事逃逸之犯行，洵堪認定。
二、核被告所為，係犯刑法第185 條之4 之駕駛動力交通工具肇
    事，致人受傷而逃逸罪。爰審酌被告過失肇事致告訴人受傷
    後，竟未停車查看被害人傷勢及加以救護，即逕行逃離現場
    ，犯後猶否認肇事逃逸犯行，難認已有悔意，惟告訴人之傷
    勢非屬嚴重，並已具狀表示撤回對被告之告訴，不再追究，
    此有刑事撤回告訴狀1 紙在卷可憑（見本院卷第29頁）且被
    告並無前科，有本院被告院內索引卡紀錄表、臺灣高等法院
    被告前案紀錄表各1 份在卷可參，其素行尚佳等一切情狀，
    量處如主文所示之刑，以示懲儆。又被告前未曾受有期徒刑
    以上刑之宣告，已如前述，其因一時失慮，致觸犯本案犯行
    ，經此刑之宣告後，應知警惕而無再犯之虞，本院綜核各情
    ，認對其所宣告之刑，以暫不執行為適當，爰併予宣告緩刑
    3 年，以啟自新。
乙、公訴不受理部分：
一、公訴意旨另以：被告丙○○於民國94年06月03日17時10分許
   ，駕駛車牌號碼ZL-5647號自小客車，由高雄縣鳳山市○○路
    沿六合一路左轉忠孝一路南向北往七賢路至目的地高雄縣大
    寮鄉○○路215 號公司處方向行駛，行經高雄市○○○路11
    號公園停車場前，適丁○○騎乘車牌號碼KQ8-989 號重型機
    車，在同路段對向車道行駛時，丙○○本應注意汽車在雙向
    二車道行駛時，在劃有分向限制線之路段，不得駛入來車車
    道內，雖當時天氣下雨，路面柏油潮濕、但無缺陷、無障礙
    物、視距良好，並無不能注意之情事，竟疏未注意，駕車行
    經上開路段時，跨越雙黃線，侵入來車車道逆向行駛，致丁○○見狀緊急煞車而使機車倒地，因而受有左肱骨粗隆骨折
    、右肘挫傷、擦傷等傷害，因認被告涉犯刑法第284 條第1
    項前段過失傷害罪嫌。
二、按告訴乃論之罪，告訴人於第一審辯論終結前得撤回其告訴
    。又告訴經撤回者，應諭知不受理之判決，並得不經言詞辯
    論為之，刑事訴訟法第238 條第1 項、第303 條第3 款、第
    307條分別定有明文。
三、本件被告丙○○因過失傷害案件，經檢察官提起公訴，認其
    係犯刑法第284 條第1 項前段之過失傷害罪嫌。又依同法第
    287 條前段規定，第284 條之罪，須告訴乃論。茲告訴人丁○○於94年11月2 日具狀撤回其告訴，有刑事撤回告訴狀1
    紙在卷可憑（見本院卷第29頁），揆諸前開說明，爰就被告
    被訴過失傷害部分，不經言詞辯論，逕就此部分諭知不受理
    之判決。
據上論斷，應依刑事訴訟法第299 條第1 項前段、第303 條3 款
、第307條，刑法第185 條之4 、第74條第1 款，判決如主文。
本案經檢察官甲○○到庭執行職務。
中　　華　　民　　國　　94　　年　　12　　月　　15　　日
                  交通法庭    審判長法　官    張意聰
                                    法　官    施添寶
                                    法  官    錢衍蓁
以上正本證明與原本無異。
如不服本判決，應於判決送達後10日內，向本院提出上訴狀。
中　　華　　民　　國　　94　　年　　12　　月　　19　　日
                                    書記官    鄭淑臻
附錄本件論罪科刑適用之法條：
中華民國刑法第185條之4
駕駛動力交通工具肇事，致人死傷而逃逸者，處6 月以上5 年以
下有期徒刑。
